臺灣高等法院民事判決
109年度再字第51號
再審原告    許慧蘭  
訴訟代理人  郭凌豪律師  
            范國華律師        
再審被告    許富田    
訴訟代理人  李永然律師
            陳淑芬律師
            林貴卿律師
上列當事人間移轉所有權再審之訴事件，再審原告對於中華民國
108年5月30日臺灣士林地方法院106年度訴字第1297號確定判決
、109年4月22日本院108年度上字第1045號確定判決、109年8月1
2日109年度台上字第1975號確定裁定，提起再審之訴，本院於11
0年4月13日言詞辯論終結，判決如下：
    主      文
再審之訴駁回。
再審訴訟費用由再審原告負擔。
    事實及理由
一、程序部分：
　㈠按再審之訴，應於三十日之不變期間內提起，民事訴訟法第5
    00條第1項定有明文。再審原告於民國(下同)109年8月28日
    收受最高法院駁回伊對本院108年度上字第1045號（下稱第1
    045號）判決(下稱原確定判決)所提上訴之109年度台上字第
    1975號（下稱第1975號）裁定，有送達回執可參（第1975號
    卷第107、109頁），嗣於109年9月26日提起再審之訴，未逾
    民事訴訟法第500條第1項規定之30日不變期間。
　㈡又按對於審級不同之法院就同一事件所為之判決，提起再審
    之訴者，專屬上級法院合併管轄。但對於第三審法院之判決
    ，係本於第496條第1項第9款至第13款事由，聲明不服者，
    專屬原第二審法院管轄，民事訴訟法第499條第2項定有明文
    。本件再審原告以民事訴訟法第496條第1項第13款之再審理
    由，對臺灣士林地方法院（下稱士林地院）106年度訴字第1
    297號（下稱1297號）民事判決、本院原確定判決、最高法
    院第1975號民事裁定提起再審之訴，依上開規定，應以本院
    為管轄法院，均合先敘明。
二、再審原告主張：本院前審於勘驗105年9月22日家族協調會（
    下稱系爭協調會）錄音(下稱系爭錄音)時，對再審被告於錄
    音中陳述：「阿現在沒有了，現在男女平等，沒有這個禮了
    」拒絕納入勘驗筆錄內而漏未斟酌，並於原確定判決中引用
    再審被告於系爭錄音中所言：「我算是比較傳統，我是依循
    古禮，出嫁的女兒就算外人，在娘家並不分產，過去的實例
    通常都是女兒要去爭取婆家的財產，而不是老爸這邊的財產
    」，顯誤認再審被告於系爭協調會中表示不允許已出嫁女兒
    向父親分產，惟再審被告之真意係指現今男女平等，不論兒
    女皆得分受家產，並無拒絕出嫁後女兒分得家產之意思，本
    院前審程序顯有重要證據未予斟酌之情形。爰依民事訴訟法
    第496條第1項第13款規定提起再審之訴，並聲明：㈠士林地
    院第1297號民事判決、本院原確定判決、最高法院第1975號
    民事裁定均廢棄。㈡再審被告於前第一審之訴駁回。
三、再審被告則以：系爭錄音業經再審原告於本院前審審理程序
    中提出，非屬發現未經斟酌之證物，亦無再審原告不能使用
    情形，本件再審為無理由等語，資為抗辯。並答辯聲明：再
    審原告之訴駁回。
四、按當事人發現未經斟酌之證物或得使用該證物者，得以再審
    之訴對於確定終局判決聲明不服，但以如經斟酌可受較有利
    益之裁判者為限，民事訴訟法第496條第1項第13款定有明文
     。所謂當事人發現未經斟酌之證物或得使用該證物，係指
    前訴訟程序事實審言詞辯論終結前已存在之證物，因當事人
    不知有此，致未經斟酌，現始知之，或雖知有此而不能使用
    ，現始得使用者而言。本件再審原告主張本院前審程序就系
    爭錄音為勘驗時，有漏未斟酌再審被告所述：「阿現在沒有
    了，現在男女平等，沒有這個禮了」等語，然查，系爭錄音
    係由再審原告於本院前審程序提出，業經本院前審於109年2
    月11日準備程序予以勘驗，再審原告之訴訟代理人於該勘驗
    程序終結前要求補充記載系爭錄音中再審被告所述：「阿現
    在沒有了，現在男女平等，沒有這個禮了」等語，並表示「
    其餘沒有意見」，均經本院前審記載於勘驗筆錄上，此有該
    勘驗筆錄可稽（見本院第1045號卷一第388頁），足見系爭
    錄音業經再審原告於本院前審程序作為證據方法提出，且經
    法院予以調查，並非未經斟酌之證物，亦無「現始發現或得
    使用」之情形，非屬於本條款所謂之新證物。是再審原告主
    張系爭錄音為民事訴訟法第496條第1項第13款所定之新證物
    等語，殊非可採。
五、本件事證已臻明確，兩造其餘攻擊防禦方法及立論之證據資
    料，均經本院審酌後，對判決結果不生影響，爰無庸逐一論
    述，併此敘明。
六、據上論結，本件再審之訴為無理由，依民事訴訟法第78條，
    判決如主文。
中　　華　　民　　國　　110 　年　　4 　　月　27　　　日
                  民事第二十一庭
　　　　　　　　　      審判長法　官  翁昭蓉
                              法　官  鍾素鳳
                              法　官  呂淑玲 
正本係照原本作成。
如不服本判決，應於收受送達後20日內向本院提出上訴書狀，其
未表明上訴理由者，應於提出上訴後20日內向本院補提理由書狀
（均須按他造當事人之人數附繕本）上訴時應提出委任律師或具
有律師資格之人之委任狀；委任有律師資格者，另應附具律師資
格證書及釋明委任人與受任人有民事訴訟法第466 條之1第1項但
書或第2項所定關係之釋明文書影本。如委任律師提起上訴者，
應一併繳納上訴審裁判費。
中　　華　　民　　國　　110 　年　　4 　　月　　28　　日
　　　　　　　　　　　　    　書記官　黃雯琪